ACORDAO-COMPLETO-2349168

ACÓRDÃO DE RELAÇÃO

ACÓRDÃO DE RELAÇÃO 2899/2019 ATA 12/2019 - SEGUNDA CÂMARA

Acórdão 2899/2019-TCU-Segunda Câmara
Visto este processo de Tomada de Contas Especial (TCE) instaurada pelo Ministério do Trabalho e Emprego (MTE) em face de irregularidades na aplicação dos recursos repassados por meio do Convênio MTE/SPPE 35/2003, firmado entre a União e o Estado do Maranhão, para execução das atividades inerentes à qualificação profissional, no âmbito do Plano Nacional de Qualificação (PNQ) ;
considerando que a presente TCE se refere especificamente aos Contratos 109/2003, 131/2003 e 132/2003 (peça 3, p. 66) , firmados entre a GDS/MA e a Cooperativa dos Prestadores de Serviços do Estado do Maranhão Ltda. (Coopesma) , com o objetivo de oferecer treinamento para 546 pessoas, em diversos municípios maranhenses, no valor total – relativo à soma dos três contratos – de  R$ 185.307,78;
considerando que o exame efetuado pela Secretaria de Controle Externo de Tomada de Contas Especial (Secex-TCE) , após avaliação das respostas às diligências junto à Secretaria de Políticas Públicas de Emprego do MTE (SPPE-MTE) e à Controladoria-Geral da União (CGU) , resultou em significativa redução do débito inicialmente apontado na fase interna do feito;
considerando que a documentação acostada aos autos é suficiente para atestar regularidade da quase totalidade dos recursos federais disponibilizados no convênio, tanto na execução física (por meio de folhas de frequência, resultados por educando e atestados de realização dos cursos) quanto na financeira (por meio de termos de adjudicação da licitação, contratos de prestação de serviços, notas fiscais, recibos, solicitações de pagamentos, ordens bancárias em nome da contratada) ;
considerando que as falhas verificadas em listas de concluintes (duplicidades de participantes em alguns cursos) são pontuais e incapazes isoladamente de comprometer a fidedignidade da documentação como um todo, sem prejuízo da devida glosa dos valores correspondentes, a cujo ressarcimento devem continuar obrigados os devedores; 
considerando que esse débito remanescente é ínfimo e não enseja, por força dos princípios da racionalidade administrativa e da economia processual, o prosseguimento do feito mediante citação dos responsáveis e eventual condenação ao ressarcimento de diminuto débito, por implicar custos superiores ao possível retorno financeiro obtido;
considerando que as premissas norteadoras dos achados colhidos nesta oportunidade distinguem-se das corriqueiramente utilizadas na apreciação de avenças cujo objeto abrange qualificação profissional – casos do Planfor –, e foram executadas em exercícios anteriores a 2003, quando os concedentes e convenentes já tinham ciência da necessidade de aprimorar as práticas concernentes à utilização dos recursos, o que sugere a não aplicação do pretérito entendimento desta Corte – mais brando do que ora se perfilha – calcado no tripé “alunos, professores e espaço físico”, para efeito de isenção de responsabilidade dos agentes públicos (v.g. 1.794/2003, 1.911/2003, 37/2004, 17/2005, 86/2005, 2.027/2008, 903/2009, todos do Plenário) ; 
considerando que a prescrição da pretensão punitiva se operou, visto que os fatos ocorreram em 2003 e 2004 e não houve citação dos responsáveis;
os ministros do Tribunal de Contas da União, reunidos em sessão de 2ª Câmara, ACORDAM, por unanimidade e de acordo com os pareceres emitidos pela unidade técnica e pelo Ministério Público junto ao TCU (peças 35-38) , em:
	a) arquivar o presente processo, com fundamento no art. 93 da Lei 8.443/1992, nos arts. 169, inciso VI, e 213 do Regimento Interno, bem como no art. 6º, inciso I, c/c o art. 19 da Instrução Normativa 71/2012, considerando o valor do débito atualizado até 1º/1/2017 em R$ 3.157,49;
	b) dar ciência ao Ministério do Trabalho e Emprego, nos termos do art. 12, inciso IV, da Lei 8.443/1992, da necessidade de alterar o valor do débito decorrente do presente processo imputado a Ricardo de Alencar Fecury Zenni Reinaldo Martins Ferreira Pinto e Coopesma, conforme valor indicado na alínea “a”, a ser atualizado monetariamente a partir das datas de 22/12/2003 (R$ 322,32) , 13/2/2004 (R$ 333,40) e 16/2/2004 (R$ 825,16) ; e 
	c) dar ciência desta deliberação ao Ministério do Trabalho e Emprego e aos responsáveis. 
1. Processo TC-Processo 000.187/2014-3 (TOMADA DE CONTAS ESPECIAL) 
	1.1. Classe de Assunto: II.
	1.2. Responsáveis: Cooperativa dos Prestadores de Serviços do Estado do Maranhão Ltda. (CNPJ 02.101.498/0001-04) ; Reinaldo Martins Ferreira Pinto (CPF XXX.735.803-XX) ; e Ricardo de Alencar Fecury Zenni (CPF XXX.355.341-XX) .
	1.3. Unidade: Ministério do Trabalho e Emprego (MTE) .
	1.4. Relatora: ministra Ana Arraes.
	1.5. Representante do Ministério Público: procurador Sergio Ricardo Costa Caribé.
	1.6. Unidade Técnica: Secretaria de Controle Externo de Tomada de Contas Especial (SecexTCE) .
	1.7. Representação legal: não há.
	1.8. Determinações/Recomendações/Orientações: não há.

Segunda Câmara

Ministério do Trabalho e Emprego (MTE).

Cooperativa dos Prestadores de Serviços do Estado do Maranhão Ltda. (CNPJ 02.101.498/0001-04); Reinaldo Martins Ferreira Pinto (CPF XXX.735.803-XX); e Ricardo de Alencar Fecury Zenni (CPF XXX.355.341-XX).

ANA ARRAES

não há.

Procurador Sergio Ricardo Costa Caribé.

TOMADA DE CONTAS ESPECIAL (TCE)

Secretaria de Controle Externo de Tomada de Contas Especial (SecexTCE).